最高法院刑事判決　　　　　　一○○年度台上字第一二八三號
上　訴　人　台灣高等法院檢察署檢察官　
被　　　告　曾○○　名字、年籍.
選任辯護人　李淵聯律師
上列上訴人因被告妨害性自主案件，不服台灣高等法院中華民國
九十八年九月三十日第二審判決（九十八年度上訴字第三○五○
號，起訴案號：台灣士林地方法院檢察署九十八年度偵字第二七
八六號），提起上訴，本院判決如下：
    主  文
原判決撤銷，發回台灣高等法院。
    理  由
本件原判決以公訴意旨略以：被告曾○○（代號00000000之一，
名字年籍均詳卷）為被害人Ａ女（代號0000000 0，民國八十五
年生，姓名年籍均詳卷）之父，同住於新北市汐止區（改制前為
台北縣汐止市）某處（地址詳卷）。被告自九十七年九、十月起
，見被害人身形日漸成熟，竟萌生加重強制性交之犯意，自同年
十月一日起迄十二月十四日止，在夜間先以不明藥物摻入飲料之
方式命被害人喝下，再於其他家人入睡之後，以其陰莖插入被害
人陰道之方式，對被害人為性交行為至少四十次，因認被告涉犯
刑法第二百二十二條第一項第二、四款之加重強制性交罪嫌云云
。經審理結果，認被告犯罪不能證明，因而維持第一審之無罪判
決，駁回檢察官在第二審之上訴，固非無見。
惟查：(一)證據之證明力固由法院自由判斷，但其判斷不能違反經
驗法則與論理法則，否則其自由判斷之職權行使，即與證據法則
有違。原判決以被害人經醫師採集檢體送驗，其中陰道棉棒以酸
性磷酸酵素法檢測結果，呈陰性反應，以顯微鏡檢未發現精子細
胞，經抽取DNA檢測，未檢出男性Ｙ染色體DNA-STR型別，陰道抹
片、肛門抹片，以顯微鏡檢亦未發現精子細胞，而本件所驗出被
告DNA-STR 型別部分，僅在被害人內褲後腰靠近鬆緊帶處及肛門
附近，並非直接在內褲褲底大略中間與陰道口接觸之位置，認本
件無法排除被害人利用被告獨處時自慰或與女友發生性行為後，
棄置在垃圾筒內之精液所為，因而為有利於被告之認定。惟被害
人之陰道內雖未驗出精子或精液反應，但其於案發當時所穿之內
褲後腰處及被害人之肛門棉棒，確經內政部警政署刑事警察局驗
出被告與被害人混合之 DNA，該混合型別排除被害人本身型別後
之其餘外來型別與被告型別相符，研判該外來型別來自被告之機
率較隨機人之機率高，高約一點二三乘十之十四次平方倍，此有
該局九十八年二月二十五日刑醫字第○九七○一九七三一九號鑑
定書在卷可稽（見偵查卷第三二頁反面）。亦即本件非但有被告
之精液出現在被害人肛門附近，且被害人內褲後腰靠近鬆緊帶處
，亦有被害人之分泌物與之混合，似足認被害人所稱被告對其為
性行為非虛。至被害人之陰道內所以未驗出精子或精液反應，本
存有種種可能。倘被告未在被害人體內射精，或被告本身為無精
症或精蟲稀少症患者，均有可能無法在被害人之陰道內驗出精子
細胞，能否僅因被害人之陰道內未驗出被告之精子細胞，即謂被
害人所證不足採信，非無研議之餘地。又被害人於被侵害時年僅
十二歲，智慮尚屬淺薄，對性事亦屬懵懵無知，是否可能僅因家
庭生活不太融洽，即利用被告棄置在垃圾筒內包裹精液之衛生紙
塗抹在自己之肛門及內褲上，以圖陷害被告，亦非無可疑。況被
害人既未與被告以外之他人發生性行為，何以其處女膜在三、八
、九點鐘方向會有陳舊性裂痕？且被告既自稱未曾在被害人面前
自慰，被害人如何知悉垃圾筒內有被告擦拭精液之衛生紙，而持
為陷害被告使用？抑有進者，被告倘未對被害人為性行為，何以
被害人內褲後腰靠近鬆緊帶處有其精液陽性反應？何以被害人肛
門棉棒有來自被告之 DNA？在在均有疑問。乃原審以被害人之陰
道內未檢測出屬於男性Ｙ染色體DNA-STR 型別，亦未發現精子細
胞，即逕謂無法排除被害人因家庭生活不太融洽，乃利用被告棄
置在垃圾筒內之精液所為，其此項職權之判斷，難謂合乎經驗及
論理法則，顯屬違法。(二)證人之陳述有部分前後不符，或相互間
有所歧異時，究竟何者為可採，法院仍得本其自由心證予以斟酌
，非謂一有不符或矛盾，即應認其全部均為不可採信；尤其關於
行為動機、手段、方法及結果等細節方面，證人之證言，有時因
觀察角度、記憶能力或詢（訊）問方式不同等因素，所述難免略
有出入，但若無重大瑕疵，而其基本事實之陳述，與真實性無礙
時，仍非不得予以採信。本件被害人始終堅指被告自九十七年十
月起迄十二月十四日止，於其他家人入睡之後，多次對被害人為
性交行為（見偵查卷第九至一五、二五至二九頁，第一審卷(二)第
八八至九○、九三至一○○、一二三頁）；雖被害人對其何以曾
出現自殘行為之說明前後不一；對被告管教嚴否及方式之陳述，
亦與證人即駐校心理師邱志賢所述不盡相符，但被害人就被告如
何予以性侵之主要事實之陳述，前後大致相合，亦與案發當時被
害人所穿之內褲後腰處及被害人之肛門棉棒驗出被告與被害人混
合之DNA等情一致，復與邱○賢於偵查中所證：「被害人提到被
告會在晚上幫其按摩，伊問被告如何按摩，被害人說按大腿，之
後眼淚即掉下來，伊問被告是否有摸其胸部，被害人點頭，伊再
問是否就是這樣，被害人說比這更壞，……我說是否因為老師是
男生而不想說，被害人點頭，所以伊請與被害人關係不錯的林○
芬老師來，……之後我有問林老師，林老師提到被告有對被害人
性侵害……。」等語合（見偵查卷第五七、五八頁），能否仍
執被害人有竊盜及說謊之紀錄，並對其自殘行為等細節之陳述前
後不一，或與邱○賢所陳不符，或無從確認被害人所述被告以摻
入不明藥物之飲料使其頭昏無法抗拒屬實，即謂被害人所證全不
可採，尚非無探究之餘地。乃原審並未就被害人所述先後不符部
分，究係虛構事實、記憶不清，抑或答詢態度欠缺嚴謹等因素所
致詳加調查釐清，僅以其所述上情略有出入，且邱○賢及證人陳
○妦證稱：被害人曾因說謊、偷竊及自我傷害等行為，而接受心
理諮商，暨無從確認被告有在飲料摻入不明藥物供被害人飲用等
情，即認被害人所述全然不足採信。依上述說明，其採證亦難謂
適法。以上或為檢察官上訴意旨所指摘，或屬本院得依職權調查
之事項，應認原判決有撤銷發回更審之原因。
據上論結，應依刑事訴訟法第三百九十七條、第四百零一條，判
決如主文。 
中    華    民    國  一○○  年    三    月   十七   日
                      最高法院刑事第八庭
                          審判長法官  花  滿  堂  
                                法官  黃  正  興  
                                法官  洪  昌  宏  
                                法官  徐  昌  錦  
                                法官  王  聰  明  
本件正本證明與原本無異
                                      書  記  官  
中    華    民    國  一○○  年    三    月  二十一  日
                                                      Ｅ